【裁判字號】    99,交抗,1173
【裁判日期】    990712
【裁判案由】    違反道路交通管理處罰條例
【裁判全文】
臺灣高等法院交通事件裁定            99年度交抗字第1173號
抗  告人即
受 處 分人    甲○○
上列抗告人因違反道路交通管理處罰條例案件，不服台灣板橋地
方法院，中華民國99年4月7日所為裁定（99年度交聲字第44號）
，提起抗告，本院裁定如下：
    主  文
抗告駁回。
    理  由
一、原處分意旨略以：異議人即受處分人甲○○所有之車牌號碼
    QVQ- 072號輕型機車（下稱系爭機車），於民國（下同）90
    年2 月16日中午12時11分，在臺北市市○○道之人行道有違
    規臨停之違規行為，經臺北市政府警察局大同分局逕行舉發
    並填掣該局A00000000 號違規通知單。再經原處分機關交通
    部公路總局臺北區監理所板橋監理站，於94年7 月13日以板
    監裁字第裁41-A00000000號違反道路交通管理事件裁決書，
    以受處分人有「在人行道臨停」之違規事實，依道路交通管
    理處罰條例第55條第1項第1款規定，裁處罰鍰新臺幣（下同
    ）600元。
二、異議意旨略以：前開裁決書雖依受處分人之戶籍地址即系爭
    機車之車籍地址「臺北縣永和市○○路○段277號2樓」掛號
    郵寄，經郵政機關於94年7 月14日以寄存送達於該地址所在
    地之永和秀朗郵局，而未經退回。然受處分人均未曾收受系
    爭舉發通知單及系爭裁決書，迄至98年12月8 日，始收受法
    務部行政執行署板橋行政執行處之執行通知書，並遭加倍罰
    鍰之處罰，爰聲請撤銷系爭裁決書云云。
三、原裁定意旨略以：
  (一)按「受處分人，不服第八條主管機關所為之處罰，得於接到
    裁決書之翌日起二十日內，向管轄地方法院聲明異議。」，
    道路交通管理處罰條例第87條第1 項定有明文；復按「聲明
    異議案件之處理，除準用刑事訴訟法有關規定外，依本辦法
    之規定處理之。」、「依道路交通管理處罰條例第八十七條
    規定向管轄法院聲明異議之期間，自裁決送達之翌日起算，
    並得依法扣除在途期間及聲請回復原狀。」、「交通法庭認
    聲明異議不合法律上之程式或其異議權已經喪失者，應以裁
    定駁回之，但其不合法律上之程式可補正者，應先定期命為
    補正，逾期不補正者，即予駁回。」，道路交通案件處理辦
    法第4條第1項、第12條、第18條分別定有明文。
  (二)按「送達，於應受送達人之住居所、事務所或營業所為之。
    」、「於應送達處所不獲會晤應受送達人時，得將文書付與
    有辨別事理能力之同居人、受雇人或應送達處所之接收郵件
    人員。」（註：即所謂之「補充送達」）、「應受送達人或
    其同居人、受雇人、接收郵件人員無正當理由拒絕收領文書
    時，得將文書留置於應送達處所，以為送達。」（註：即所
    謂之「留置送達」）、「送達，不能依前二條規定為之者，
    得將文書寄存送達地之地方自治或警察機關，並作送達通知
    書兩份，一份黏貼於應受送達人住居所、事務所、營業所或
    其就業處所門首，另一份交由鄰居轉交或置於該送達處所信
    箱或其他適當位置，以為送達。」、「前項情形，由郵政機
    關為送達者，得將文書寄存於送達地之郵政機關。」（註：
    即所謂之「寄存送達」），行政程序法第72條第1 項前段、
    第73條第1項、第3項、第74條第1項、第2項分別定有明文。
    查以，本件依卷附之系爭裁決書之送達證書，本件系爭裁決
    書係於94年7 月14日以寄存送達於異議人之戶籍所在地臺北
    縣永和市○○路○段277號2 樓之永和秀朗郵局而本件雖永和
    秀朗郵局之簽領資料因已逾保管年限而銷毀（參見中華郵政
    股份有限公司板橋郵局99年3 月15日板營字第0991801581號
    函），惟因該送達回證，並未有郵局招領逾期退回原機關之
    字樣，依上開證據，難認系爭裁決書有未送達之情形，而異
    議人係遲至98年12月24日始提出本件聲明異議，系爭裁決書
    顯已經確定，是本件異議已逾上開「二十日」之法定期間，
    是其異議並不合法，應予駁回。
四、抗告意旨略以：本件違規事實，事隔十年，抗告人一直沒有
    印象，抗告人並未簽收違規通知單，所寄裁決書抗告人亦未
    收受，且交通法則不是五年過後就取消嗎？爰請傳喚抗告人
    到庭訊問，以明真相云云。
五、經查：
  (一)按受處分人不服道路交通管理處罰條例第8 條所定主管機關
    所為之處罰者，得於接到裁決書之翌日起20日內，向管轄地
    方法院聲明異議；交通法庭認聲明異議不合法律上之程式，
    且其不合法律上之程式無從補正者，應以裁定駁回之。道路
    交通管理處罰條例第87條第1 項、道路交通案件處理辦法第
    18條前段定有明文，是受處分人依法應於規定期間內向法院
    聲明異議，倘其逾期始行提出異議者，於法不合，法院應裁
    定駁回。查本件原處分機關就抗告人前開違規行為所為之板
    監裁字第裁41-A00000000號裁決書，已於94年7 月14日寄存
    送達抗告人即受處分人甲○○戶籍所在之臺北縣永和市○○
    路○段277號2 樓之永和秀朗郵局，有上開裁決書、原處分機
    關送達證書、個人基本資料查詢系統、違規查詢報表等件在
    卷可稽（見原審卷第4至6頁、10頁）。抗告人如對原處分機
    關是項裁決不服欲提起異議，依照上述說明，其20日之合法
    提出異議期間即自收受送達翌日起20日內，又本件係寄存送
    達，應自寄存之日起10日即94年7 月24日發生送達效力，從
    而，本件聲明異議合法提出期間應自94年7 月25日起算20日
    內，惟抗告人遲至98年12月24日始聲明異議，有該聲明異議
    狀及收狀戳記可佐（見原審卷第3 頁），抗告人之聲明異議
    顯已逾法律所定之異議期間。
  (二)抗告人雖一再辯稱其並無印象曾收受前開舉發通知單及裁決
    書，抗告人前開辯詞，亦因永和秀朗郵局簽領資料已逾保管
    年限無由查核，然系爭裁決書之送達回證，並未有郵局招領
    逾期退回原機關之字樣，自難認該裁決書有未合法送達之情
    ，已經原裁定敘明，且該裁決書送達地址確係抗告人戶籍居
    住地址，而於本件卷存證據資料，亦無任何積極證據足以證
    明前開送達證書有何不可信之情形，再道路交通管理處罰條
    例科處行政罰事件，依據公法爭議之舉證責任分配法則，固
    應先由行政機關就其業已履踐相關正當法律程序，以及人民
    應受處罰之客觀違反法令行為，負證明之責，受處罰人就行
    政機關已為相當證明之前開事項，若主張欠缺主觀歸責條件
    或為其他抗辯，亦須就其所辯提出反證。抗告意旨並未提出
    可供查核之證據，僅空言指摘其未曾收受原處分機關裁決書
    類云云，實難遽信。原審因認抗告人之聲明異議不合法律上
    程式且無從補正，而駁回異議，揆諸前揭規定，並無不合。
  (三)再依道路交通案件處理辦法第16條規定，交通法庭就聲明異
    議之案件，必要時，得訊問受處分人及其他關係人，並得傳
    喚證人，亦未規定一定要傳喚受處分人或證人，且前開法定
    不變之異議期間為交通異議事件之程序規定，為聲明異議之
    合法要件，抗告人欲聲明異議，須合於此項程序規定，法院
    始得受理而為實體審查。依「先程序後實體」之法理，本件
    異議程序既因逾期而不合法定程式，法院即毋庸審酌實體事
    項之有無理由，是抗告人聲請傳喚其到庭訊問乙節，顯核無
    必要。又本件裁罰自94年8 月14日確定起，至98年11月20日
    通知執行，尚未逾越行政執行法第7條所定之5年執行期間，
    併此敘明。
六、綜上所述，原裁定認抗告人逾越法定異議不變期間，而將抗
    告人之異議駁回，業已詳敘其認定之理由，於法並無違誤。
    本件抗告意旨均無理由，應予駁回。
據上論斷，應依道路交通管理處罰條例第89條，刑事訴訟法第41
2條前段，裁定如主文。
中    華    民    國    99     年    7    月    12    日
                  刑事第十庭  審判長法  官  陳榮和
                                    法  官  黃斯偉
                                    法  官  李春地
以上正本證明與原本無異。
不得再抗告。
                                    書記官  蘇秋
中    華    民    國    99    年    7     月    14    日

司法院資訊處製作；財團法人民間司法改革基金會備份。
